【裁判字號】    98,審簡抗,4
【裁判日期】    980303
【裁判案由】    分配表異議之訴
【裁判全文】
臺灣臺北地方法院民事裁定             98年度審簡抗字第4號
抗  告  人  甲○○
相  對  人  乙○○
上列當事人間分配表異議之訴事件，抗告人對於民國97年12月18
日本院97年度北簡字第32737 號裁定提起抗告，本院裁定如下：
    主  文
抗告駁回。
抗告費用新臺幣壹仟元由抗告人負擔。
    理  由
一按因強制執行所得之金額，如有多數債權人參與分配時，執行
  法院應作成分配表，並指定分配期日，於分配期日五日前以繕
  本交付債務人及各債權人，並置於民事執行處，任其閱覽；債
  權人或債務人對於分配表所載各債權人之債權或分配金額有不
  同意者，應於分配期日一日前，向執行法院提出書狀，聲明異
  議；前項書狀，應記載異議人所認原分配表之不當及應如何變
  更之聲明，強制執行法第31條、第39條分別定有明文。債權人
  或債務人對於分配表聲明異議，必須合於上開規定，且因其異
  議未能終結，聲明異議人始得依同法第41條第1 項規定，提起
  分配表異議之訴。如未遵前開規定逕行提起分配表異議之訴，
  乃起訴不備其他要件，受訴法院應依民事訴訟法第249條第1項
  第6 款規定，裁定駁回之（最高法院93年度台抗字第61號裁定
  參照）。
二又按當事人對於裁定，僅得以抗告方法聲明不服，倘其訴狀內
  雖誤用上訴名稱，仍應以抗告論（最高法院19年上字第489 號
  判例意旨參照）。是抗告人對原法院於97年12月18日所為裁定
  聲明上訴，應以抗告論，合先說明。
三抗告意旨略以：伊於本院96年度執字第4531號強制執行事件分
  配期日前之民國97年8 月18日即向執行法院聲明異議，並依法
  向本院提起分配表異議之訴，均未逾法定期間，原裁定駁回其
  訴，顯非合法等語。
四經查：
  (一)相對人於民國96年1 月16日以本院94年度北簡移調字第57號
    調解筆錄為執行名義，向本院民事執行處聲請對抗告人之財
    產為強制執行（案列96年度執字第4531號）；其復於97年2
    月25日另以本院95年度票字第6946號本票裁定為執行名義，
    向本院執行處對抗告人為強制執行之聲請（案列97年度執字
    第19434 號），嗣該給付票款強制執行事件併入96年度執字
    第4531號事件執行，本院執行處於同年7月9日作成分配表（
    下稱系爭分配表），且指定同年8 月29日為分配期日，嗣將
    該分配期日及系爭分配表寄送予兩造，惟抗告人並未於分配
    期日前對系爭分配表聲明異議等情，業據本院依職權調閱前
    開執行案卷查明。抗告人既未依法對系爭分配表聲明異議，
    揆諸前開說明，其逕行提起本件分配表異議之訴，即非合法
    。
  (二)抗告人雖辯稱：其業於分配期日前之97年8月9日即對系爭分
    配表聲明異議，並於同日提起分配表異議之訴云云，然其所
    謂聲明異議之書狀（下稱系爭書狀），即為本件分配表異議
    之訴之起訴狀；其所謂提起分配表異議之訴之書狀，則係另
    件請求確認本票債權不存在訴訟之起訴狀，此觀其於抗告理
    由狀中之記載即明。而其在系爭書狀中，已明確記載「為提
    起分配表異議之訴事」，顯見其真意係要提起分配表異議之
    訴，而非僅對系爭分配表聲明異議。況其於原審97年10月30
    日第一次言詞辯論期日時，亦表明其提起本件分配表異議之
    訴之訴之聲明及事實理由均如系爭書狀所載，尤證其係以提
    起分配表異議之訴之意，提出系爭書狀並進行訴訟程序，是
    系爭書狀，並非抗告人對系爭分配表聲明異議所提出，應堪
    認定。抗告人以前詞置辯，難認與事實相符，自不足採。
  (三)綜上所述，原審認抗告人提起本件分配表異議之訴並不合法
    ，裁定駁回其訴，於法並無不合。抗告人指摘原裁定不當，
    求予廢棄，為無理由，應予駁回。
五據上論結，本件抗告為無理由。依民事訴訟法第436條之1第 3
  項、第495條之1第1項、第449條第1 項、第95條、第78條，裁
  定如主文。
中    華    民    國    98    年    3     月    3     日
                  民事第六庭審判長法  官  劉坤典
                                  法  官  許純芳
                                  法  官  陳婷玉
以上正本係照原本作成
不得再抗告
中    華    民    國    98    年    3     月    3     日
                                  書記官  曾靖雯


司法院資訊處製作；財團法人民間司法改革基金會備份。
